臺灣臺南地方法院臺南簡易庭民事判決
110年度南簡字第656號
原      告  和泰產物保險股份有限公司 

法定代理人  顏思齊  
訴訟代理人  王泰翔  
            袁子謙  
訴訟代理人  李明建  
被      告  楊東展  

上列當事人間請求侵權行為損害賠償事件，經本院於民國110年8
月5日言詞辯論終結，判決如下：
    主  文
一、被告應給付原告新臺幣67,029元，及自民國110年3月29日起
    至清償日止，按年息百分之5計算之利息。
二、原告其餘之訴駁回。
三、訴訟費用新臺幣1,330元，由被告負擔新臺幣665元，其餘由
    原告負擔。 
四、本判決原告勝訴部分得假執行。但被告如以新臺幣67,029元
    為原告預供擔保後，得免為假執行。　
    事實及理由
一、程序方面：被告受合法通知，無正當理由未於言詞辯論期日
    到場，核無民事訴訟法第386條所列各款情形，爰依原告之
    聲請，由其一造辯論而為判決。
二、原告起訴主張：被告於109年2月1日13時31分許，駕駛車號0
    00-0000號自用小客車，行經臺南市安南區海佃路2段與同安
    路路口處，因未保持行車安全間隔與原告承保之車號000-00
    00自小客車(下稱系爭汽車)，致系爭車輛受損，原告已依保
    險契約賠付系爭汽車必要修復費用129,030元（零件85,847
    元、工資41,183元)。原告爰依侵權行為及保險代位之法律
    關係提起本件訴訟等語。並聲明：被告應給付原告129,030
    元，及自起訴狀繕本送達翌日即110年3月29日起至清償日止
    ，按年息百分之5計算之利息。
三、被告未於言詞辯論期日到場，亦未提出書狀作任何聲明或陳
    述。
四、得心證之理由：
  ㈠本件原告主張上開事實，業據提出所述相符之奧迪汽車估價
    單及電子計算機統一發票、臺南市政府警察局道路交通事故
    當事人登記聯單、道路交通事故現場圖、行車執照、系爭車
    輛受損照片等件為證(司南簡調卷第17至29頁)，核與臺南市
    政府警察局第三分局110年3月8日函文及檢送本件交通事故
    肇事相關資料相符(司南簡調卷第45至76頁)。又被告經合法
    通知，未於言詞辯論期日到場，亦未提出書狀作何聲明或陳
    述以為爭執，本院依上開調查證據之結果，堪信原告之主張
    為真實。
  ㈡按因故意或過失，不法侵害他人之權利者，負損害賠償責任
    ；汽車、機車或其他非依軌道行駛之動力車輛，在使用中加
    損害於他人者，駕駛人應賠償因此所生之損害，民法第184
    條第1項前段、第191條之2分別定有明文。又按不法毀損他
    人之物者，被害人得請求其物因毀損所減少之價額，民法第
    196條明文可參，而所謂賠償物被毀損所減少之價額，得以
    修復費用為估定標準，但以必要者為限，例如修理材料以新
    品更換舊品，應予折舊，此有最高法院77年度第9次民事庭
    會議決議可供參酌。查系爭車輛係104年11月出廠，此有系
    爭車輛車籍查詢1紙附卷可查(司南簡調卷第29頁)，迄本件
    車禍事故發生時即109年2月1日，已使用約4年4月，則計算
    系爭車輛材料零件之損害賠償數額時，自應扣除折舊部分始
    屬合理。再依行政院所頒固定資產耐用年數表及固定資產折
    舊率表，【非運輸業用客車、貨車】之耐用年數為5年，依
    平均法計算其折舊結果（即以固定資產成本減除殘價後之餘
    額，按固定資產耐用年數表規定之耐用年數平均分攤，計算
    折舊額），每年折舊率為5分之1，並參酌營利事業所得稅查
    核準則第95條第6項規定「固定資產提列折舊採用定率遞減
    法者，以1年為計算單位，其使用期間未滿1年者，按實際使
    用之月數相當於全年之比例計算之，不滿1月者，以1月計」
    ，上開【非運輸業用客車、貨車】自出廠日104年11月，迄
    本件車禍發生時即109年2月1日，已使用4年4月，則零件扣
    除折舊後之修復費用估定為23,846元【計算方式：1.殘價＝
    取得成本÷(耐用年數＋1)即85,847÷(5+1)≒14,308（小數點以
    下四捨五入）；2.折舊額＝(取得成本－殘價)×1/（耐用年數
    ）×（使用年數）即(85,847－14,308)×1/5×（4+4/12）≒62,0
    01（小數點以下四捨五入）；3.扣除折舊後價值＝（新品取
    得成本－折舊額）即85,847－62,001＝23,846】。最後加計修
    復系爭汽車之工資43,183元之修復必要費用，是本件受損系
    爭自小客車回復原狀所需修復費用扣除零件折舊後所得請求
    之金額總計為67,029元。
  ㈢另按損害賠償祇應填補被害人實際損害，保險人代位被害人
    請求損害賠償時，依保險法第53條第1項規定，如其損害額
    超過或等於保險人已給付之賠償金額，固得就其賠償之範圍
    ，代位請求賠償，如其損害額小於保險人已給付之賠償金額
    ，則保險人所得代位請求者，應祇以該損害額為限，最高法
    院65年台上字第2908號判例參照。本件被保險人因被告行為
    致系爭車輛受有損害，其回復原狀所需修理費用扣除折舊後
    所得請求之修復費用為67,029元，已如前述，即被保險人實
    際之損害額，原告於給付保險金後，固得代位被保險人對被
    告請求損害賠償，惟其所得代位請求者，僅在上開損害額範
    圍內，應無疑義。是以，原告請求逾67,029元部分，為無理
    由，自應予駁回。
　㈣末按給付無確定期限者，債務人於債權人得請求給付時，經
    其催告而未為給付，自受催告時起，負遲延責任；其經債權
    人起訴而送達訴狀，與催告有同一之效力，民法第229條第2
    項定有明文。又遲延之債務，以支付金錢為標的者，債權人
    得請求依法定利率計算之遲延利息；但約定利率較高者，仍
    從其約定利率；應付利息之債務，其利率未經約定，亦無法
    律可據者，週年利率為百分之5，亦為同法第233條第1項及
    第203條所明定。本件原告已履行其保險賠償義務賠付完畢
    ，其請求自被告繕本送達之翌日即110年3月29日（送達證書
    見南司簡調卷第81頁）起至清償日止，按年息百分之5計算
    之利息，即屬有據。
五、綜上所述，被告因駕駛過失行為致系爭汽車受有損害，原告
    已履行其保險賠償義務賠付完畢，從而，原告依民法第184
    條第1項前段、第191條之2前段、第196條及保險法第53條第
    1項之規定，請求被告給付67,029元，及自110年3月29日起
    至清償日止，按年息百分之5計算之利息，為有理由，應予
    准許。逾此範圍之請求，為無理由，應予駁回。
六、末按法院為終局判決時，應依職權為訴訟費用之裁判；各當
    事人一部勝訴、一部敗訴者，其訴訟費用，由法院酌量情形
    ，命兩造以比例分擔或命一造負擔，或命兩造各自負擔其支
    出之訴訟費用，民事訴訟法第87條第1項、第79條分別定有
    明文。查，本件訴訟費用額確定為1,330元（即第一審裁判
    費），爰依職權確定本件訴訟費用額如主文第3項所示。
七、本件係命被告給付金額未逾50萬元之判決，適用簡易訴訟程
    序所為被告敗訴之判決，本院併依民事訴訟法第389條第1項
    第3、5款之規定，依職權宣告假執行。並依同法第392條第2
    項規定，依職權宣告被告如預供擔保，得免為假執行。
八、據上論結，原告之訴為一部有理由、一部無理由，依民事訴
    訟法第436條第2項、第389條第1項第3款、第79條、第87條
    第1項，判決如主文。
中　　華　　民　　國　　110 　年　　 8　　月　　19　　日
                    臺南簡易庭    法　官  侯明正
以上正本係照原本作成。
如不服本判決，應於判決送達後20日內，向本院提出上訴狀並表
明上訴理由，如於本判決宣示後送達前提起上訴者，應於判決送
達後20日內補提上訴理由書（須附繕本）。
中　　華　　民　　國　　110 　年　　 8　　月　　19　　日
                                  書記官  陳世明